【裁判字號】    97,上易,3254
【裁判日期】    980327
【裁判案由】    詐欺
【裁判全文】
臺灣高等法院刑事判決                97年度上易字第3254號
上  訴  人  臺灣臺北地方法院檢察署檢察官
被      告  甲○○
上列上訴人因被告詐欺案件，不服臺灣臺北地方法院97年度易字
第2715號，中華民國97年11月19日第一審判決（聲請簡易判決處
刑案號：臺灣臺北地方法院檢察署97年度偵緝字第1489號），提
起上訴，本院判決如下：
    主  文
原判決撤銷。
甲○○幫助意圖為自己不法之所有，以詐術使人將本人之物交付
，處拘役伍拾日，如易科罰金以新台幣壹仟元折算壹日。
    事  實
一、甲○○預見將金融帳戶交付不明人士使用，將幫助他人為詐
    欺取財犯行，竟仍不違其本意，而基於幫助詐欺之間接故意
    ，於民國96年間，在不詳地點，將其向兆豐國際商業銀行松
    南分行（以下簡稱兆豐商銀）申請之存款帳戶（帳號：0000
    0000000），交付予姓名、年籍不詳之人，而容任其申辦之
    帳戶供他人用以詐騙財物使用。嗣該人所屬之詐欺集團成員
    基於意圖為自己不法所有之犯意聯絡，於96年11月25日17時
    16分許 (起訴書載同月25時17時16分許，應予更正)，假冒
    電視購物台賣方身分，撥打電話予乙○○，佯稱因退貨需要
    要求乙○○至自動提款機操作以便解除，致乙○○陷於錯誤
    ，依指示轉帳新台幣29,989元至甲○○上開帳戶內。嗣經乙○○發現後報警，為警循線查獲上情。
二、案經臺北市政府警察局松山分局報告臺灣臺北地方法院檢察
    署檢察官聲請簡易判決處刑，臺灣臺北地方法院改依通常程
    序審理。
    理  由
一、訊據被告甲○○雖供稱係交付帳戶予丙○○使用，惟矢口否
    認有何幫助詐欺之犯行，辯稱：我不是交給詐騙集團使用，
    我是交給我二媽丁○○的兒子丙○○，他跟我借帳戶，他說
    他要工作，沒有地方可以放錢，跟我借戶頭云云。經查：
  (一)證人丁○○於原審法院審理時證稱：「（問：丙○○之經濟
    狀況如何？）他之前有說他的刷卡刷爆了，95年間丙○○有
    跟我住一段時間，是丙○○跟我說的。（問：被告跟丙○○
    之間，平常有無往來？關係？）他們偶而有聯絡，他們關係
    應該不錯。（問：你剛說丙○○有卡債，後來如何處理？）
    沒有處理。（問：是否知道丙○○曾經跟被告借過錢、帳戶
    或是資金往來？）借錢的事我不知道，但是丙○○回來中壢
    跟我住時，我有在丙○○的房間看到被告之存摺。（問：幾
    本存摺？何家銀行？）一本存摺，何家銀行不知道。（問：
    有無就此事詢問丙○○？）剛看到時，我就問丙○○為何有
    被告之存摺，丙○○說他無法擁有存摺，丙○○叫被告拿一
    本存摺給他用。我就問丙○○說，為何要用被告之存摺，丙○○說他的銀行存摺不能用，所以叫被告拿一本存摺給他用
    。……（問：丙○○跟你在中壢市住了多久？）沒幾個月，
    應該是95年之夏天開始住的。（問：何時看到被告之存摺？
    ）記不起來了，是丙○○與我同住之那段期間。」等語（原
    審法院卷第39、40頁），證人對於丙○○所持有之被告帳戶
    存摺既稱以不清楚，則該本帳戶存摺是否為被告所有及是否
    為系爭帳戶存摺，仍有疑義；再者，證人固證稱丙○○因卡
    債問題，方向被告商借帳戶使用，然觀諸丙○○之信用卡資
    訊及信用卡戶基本資訊彙總（附於本院卷）所示情形，丙○○從未申辦過信用卡，亦無信用卡停用或遭到強制停卡之情
    況，證人前開證詞顯係傳聞證據，且與事實多所不符，不足
    採信。
  (二)就被告之信用卡戶基本資訊彙總（附於本院卷）所示情形以
    觀，被告曾經申辦過多張信用卡，其中停用11張，遭到強制
    停卡者更多達4張，且強制停卡原因乃係消費款項未繳，足
    認被告個人財務狀況向來不佳，飽受卡債困擾，被告所稱丙○○因卡債問題，方向其商借帳戶使用之辯解，顯與客觀事
    實不符。其辯稱將存摺交予丙○○，不足採信，應係將存摺
    交予不詳姓名之詐騙集團成員。
  (三)按一般人於無特殊之規定及限制時，原則上均得自行向金融
    機構申請開設帳戶。而丙○○既無卡債困擾，已如前述，本
    即可自行申請開設帳戶使用，實無再向被告借用之必要，是
    被告辯稱丙○○無法開立存款帳戶云云，委無足採。被告聲
    請傳喚證人丙○○，經原審及本院合法傳喚，丙○○均未到
    庭，此部分調查途徑已窮，自難為被告有利之認定。
  (四)按金融存款帳戶，事關存戶個人財產權益之保障，與存戶之
    存摺、提款卡結合，其專屬性、私密性更形提高，一般人亦
    均有應妥為保管存摺、提款卡，以防止被他人冒用之認識，
    縱有特殊情況偶有將存摺、提款卡交付他人之需，亦必深入
    瞭解其用途後再行提供以使用，恆係吾人日常生活經驗與事
    理；且金融帳戶為個人理財之工具，申請開設金融帳戶並無
    任何特殊之限制，一般民眾皆可以存入最低開戶金額之方式
    申請開戶，一個人可以在不同之金融機構申請多數之存款帳
    戶使用，並無何困難，此乃眾所週知之事實。則依一般人之
    社會生活經驗，非親非故之人不以自己名義申請開戶，反而
    向他人蒐集金融機構帳戶供己使用，衡情對收集者將所收集
    之帳戶用於詐欺犯罪乙節當有預見。況觀諸現今社會上，詐
    騙集團收購人頭帳戶，持以作為信貸、手機簡訊詐欺之事，
    常有所聞，出賣或出借帳戶予非親非故之人，受讓人係為謀
    非正當資金進出，而隱瞞行為人身份曝光之不法使用，幾乎
    已成為人盡皆知之犯罪手法等情，益當信而有徵。本件被告
    甲○○明知將存摺、提款卡、密碼等有關個人財產、身分之
    物品，淪落於不明人士手中，極易被利用為與財產有關之犯
    罪工具；被告竟加以同意，顯然對於該帳戶作為不法使用，
    有所認識且並不違背其本意，是雖卷內事證並無積極證據證
    明被告知悉該詐欺犯罪集團將如何犯罪，而無法於本件認定
    被告有共同詐欺之犯罪認識，但其既對帳戶交付他人使用，
    可能遭犯罪集團用以犯罪有所預見，且不違背本意而為之，
    有幫助詐欺取財之不確定故意甚明。
  (五)此外，另有被害人乙○○之警詢筆錄、中華郵政公司自動櫃
    員機機儲戶交易明細表、兆豐國際商業銀行松南分行96年12
    月7日兆銀（96）松南字第0249號函、中國國際商業銀行（
    現改稱兆豐國際商業銀行）新台幣存摺類存款綜合約定書各
    一份在卷可佐，本案事證明確，被告幫助詐欺犯行堪以認定
    ，應依法論科。
二、核被告所為，係犯刑法第30條第1項、第339條第1項詐欺取
    財之幫助犯。被告對詐欺正犯提供帳戶資以助力，但並未參
    與詐欺犯罪行為之實行，應屬幫助他人實行犯罪行為，為幫
    助犯，爰依刑法第30條第2項規定減輕其刑。
三、原審未能詳查，遽以不能證明被告犯罪而為被告無罪之判決
    ，自非正確。綜上所述，被告所涉幫助詐欺之犯行甚為明確
    。檢察官上訴執此指摘原判決不當，核有理由，應由本院將
    原判決撤銷改判。爰審酌被告提供帳戶予詐騙集團成員使用
    ，本件詐欺集團藉被告帳戶詐得29,989元，且被告始終否認
    犯行、態度不佳，及其生活狀況、智識程度等一切情狀，量
    處拘役伍拾日，並諭知易科罰金之折算標準以新臺幣壹仟元
    折算一日。
據上論斷，應依刑事訴訟法第369條第1項前段、第364條、第299
條第1項前段，刑法第339條第1項、第30條第1項、第2項、第41
條第1項前段、刑法施行法第1條之1，判決如主文。
本案經檢察官楊秀蘭到庭執行職務。
中    華    民    國    98    年    3     月    27    日
                  刑事第十二庭  審判長法  官   蔡永昌
                                      法  官   蔡新毅
                                      法  官   陳榮和
以上正本證明與原本無異。
不得上訴。
                                      書記官   林吟玲
中    華    民    國    98    年    3     月    27    日
附錄：本案論罪科刑法條全文
刑法第339條第1項
意圖為自己或第三人不法之所有，以詐術使人將本人或第三人之
物交付者，處五年以下有期徒刑、拘役或科或併科一千元以下罰
金。


司法院資訊處製作；財團法人民間司法改革基金會備份。
